臺灣高等法院高雄分院刑事判決
111年度上訴字第166號
上  訴  人  
即  被  告  甲○○



指定辯護人  公設辯護人  孫妙岑  
上列上訴人因毒品危害防制條例等案件，不服臺灣高雄地方法院
110年度訴字第34號，中華民國110年11月30日第一審判決關於量
刑部分（起訴案號：臺灣高雄地方檢察署109年度偵字第21368號
），提起上訴，本院判決如下：
    主  文
上訴駁回。
    理  由
一、程序事項：
　㈠刑事訴訟法第348條第3項規定：「上訴得明示僅就判決之刑
    、沒收或保安處分一部為之」，而其立法理由指出：「為尊
    重當事人設定攻防之範圍，並減輕上訴審審理之負擔，容許
    上訴權人僅針對刑、沒收或保安處分一部提起上訴，其未表
    明上訴之認定犯罪事實部分，則不在第二審之審判範圍。如
    為數罪併罰之案件，亦得僅針對各罪之刑、沒收、保安處分
    或對併罰所定之應執行刑、沒收、保安處分，提起上訴，其
    效力不及於原審所認定之各犯罪事實，此部分犯罪事實不在
    上訴審審查範圍」。是科刑事項已可不隨同其犯罪事實而單
    獨成為上訴之標的，且上訴人明示僅就科刑事項上訴時，第
    二審法院即不再就原審法院所認定之犯罪事實為審查，而應
    以原審法院所認定之犯罪事實，作為論認原審量刑妥適與否
    的判斷基礎。
　㈡本件上訴人即被告甲○○（下稱被告）經合法傳喚未於審判期
    日到庭，然其於本院行準備程序時已說明上訴之理由係判太
    重，是對量刑部分上訴等語（見本院卷第96頁），明示只對
    原審之科刑事項提起上訴無訛。依據前述說明，本院僅就原
    審判決量刑（含定執行刑部分）妥適與否進行審理，至於原
    審判決其他部分，則非本院審查範圍。
二、本案據以審查量刑妥適與否之原審所認定之犯罪事實、所犯
    罪名、宣告刑：
㈠原審認定之犯罪事實：
　⑴被告明知甲基安非他命為毒品危害防制條例第2條第2項第2款
    所列之第二級毒品，非經許可不得販賣及持有，竟基於販賣
    第二級毒品甲基安非他命以營利之各別犯意，於附表一編號
    1、3所示之時地，以各該欄所載方式，販賣甲基安非他命予
    乙○○、丙○○，並收取編號1所示價金。
  ⑵被告另基於販賣第二級毒品甲基安非他命以營利之犯意，於
    附表一編號2所載時地，以該欄所載方式，販賣甲基安非他
    命予丁○○，後因未能完成甲基安非他命之交付而未遂。
㈡所犯罪名：
  被告就附表一編號1、3所為，均係犯修正前毒品危害防制條例
  第4條第2項之販賣第二級毒品罪；就編號2所為，係犯修正前
  毒品危害防制條例第4條第6項、第2項之販賣第二級毒品未遂
  罪。　
㈢關於刑罰加重減輕事由：　　
⑴按司法院釋字第775號解釋，認刑法第47條第1項規定累犯加重
  本刑部分，不生違反憲法一行為不二罰原則之問題，然如不分
  情節，一律加重最低本刑，致生行為人所受之刑罰超過其所應
  負擔罪責之個案，仍因不符憲法罪刑相當原則，牴觸憲法第23
  條比例原則。於刑法第47條第1項修正前，法院就個案應依解
  釋意旨裁量是否加重最低本刑，以避免發生罪刑不相當之情形
  。應依累犯規定加重其刑者，主要在於行為人是否曾受徒刑之
  執行完畢後，猶無法達到刑罰矯正之目的。而數罪併罰之案件
  ，雖應依刑法第50條、第51條規定就數罪所宣告之刑定其應執
  行之刑，然此僅屬就數罪之刑，如何定其應執行者之問題，本
  於數宣告刑，應有數刑罰權，此項執行方法之規定，並不能推
  翻被告所犯係數罪之本質，若其中一罪之刑已執行完畢，自不
  因嗣後定其執行刑而影響先前一罪已執行完畢之事實，謂無累
  犯規定之適用。
⑵被告前因①妨害兵役治罪條例案件，經原審以108年度簡字第190
  號判決處有期徒刑3月確定；②施用毒品案件，經同院以108年
  度簡字第46號判決處有期徒刑4月確定，上開2罪經同院以108
  年度聲字第2403號裁定應執行有期徒刑6月確定（下稱甲罪）
  。③施用毒品案件，經同院以108年度簡字第1923號判決處有期
  徒刑5月確定，因與甲罪合於數罪併罰要件，經同院以108年度
  聲字第3020號裁定應執行有期徒刑10月確定，於109年4月20日
  易科罰金執行完畢（下稱乙罪），雖嗣後乙罪又與他罪合併，
  經同院以109年度聲字第1836號裁定應執行有期徒刑1年7月確
  定，並於入監後110年3月8日易科罰金出監執行完畢，但上開
  裁定係於109年8月20日裁定、同年9月17日確定，有其前科表
  可查，可見定應執行刑時，乙罪之罪刑已執行完畢，不受嗣後
  定執行刑之影響，被告於受徒刑執行完畢後，5年內故意再犯
  本案有期徒刑以上之各罪，均為累犯。審酌被告前已有施用毒
  品犯行，前案亦多為施用毒品犯行，與本案罪質相近，於109
  年4月20日執行完畢後，仍未悔改，並遠離毒品，旋復於同年5
  月12日起，即僅相隔月餘又再犯附表一所示各罪，犯罪情節擴
  及於販賣，行為愈發嚴重，造成毒品擴散，顯見其具有特別之
  惡性，對刑罰之反應力亦屬薄弱，除法定刑為無期徒刑部分不
  予加重外，其餘仍應依刑法第47條第1項規定，均加重其刑。
⑶按犯毒品危害防制條例第4條至第8條之罪於偵查及審判中均自
  白者，減輕其刑，修正前毒品危害防制條例第17條第2項定有
  明文。所謂「自白」，係指被告或犯罪嫌疑人承認自己全部或
  主要犯罪事實之謂。其承認犯罪事實之方式，並不以出於主動
  為必要，即經由偵、審機關之推究訊問而被動承認，亦屬自白
  。本件被告就附表一編號1、2之罪，於偵查及法院審理時，均
  有坦承犯行，均應依法減輕其刑。至附表一編號3之犯行，被
  告於警詢時已供稱：附表一編號3之譯文中所稱「東西」就是
  甲基安非他命，該等對話是丙○○要向我購買500元甲基安非他
  命施用，我在高坪21街130號內親手交給她毒品，但她沒有拿
  錢給我等語（見偵卷第30至31頁），應可評價為被告於偵查中
  已就販賣第二級毒品之事實有所自白，復於法院審理時就販賣
  第二級毒品罪認罪（見原審卷一第103頁、卷二第176頁、本院
  卷第96頁），同有上述減刑規定之適用。
⑷被告所犯附表一編號2之販賣第二級毒品未遂罪，已著手於犯罪
  行為之實行而不遂，為未遂犯，審酌其犯後態度良好，依刑法
  第25條第2項規定減輕其刑。
⑸犯毒品危害防制條例第4條至第8條、第10條或第11條之罪，供
  出毒品來源，因而查獲其他正犯或共犯者，減輕或免除其刑，
  同條例第17條第1項定有明文。被告雖於警詢及原審供稱附表
  一之毒品來源均為戊○○云云（見偵卷第34頁、原審卷一第105
  頁、第155至156頁、第184頁）。但卷內並無監察得被告向戊○○購買毒品之相關通訊監察譯文，檢警亦未查獲戊○○販賣毒品
  之相關事證，有高雄市政府警察局小港分局之回函、高雄地檢
  署之回函在卷（見原審卷一第47頁、第137至138頁、第203頁
  、第231頁、第235至238頁），經調閱門號0000000000號自109
  年5月1日至同年6月30日之通聯紀錄，除於同年6月20日至23日
  間，有與其所稱毒品來源戊○○持用之門號0000000000號通聯之
  紀錄外，其餘時間並無通聯紀錄，有通聯紀錄表可按（見原審
  前科卷第45至55頁），而上開期間之通聯，因時間上已明顯晚
  於附表一編號1、3之交易時間，且無毒品交易之蛛絲馬跡或暗
  語，無從佐證係被告與戊○○間出於毒品交易所為聯絡，難認係
  被告販賣各該次之毒品來源。再經原審囑託小港分局重新檢視
  被告供稱係於6月22日至23日間試圖向戊○○購得毒品（見原審
  卷一第184頁）之上開期間門號0000000000號與門號000000000
  0號之通訊監察譯文，檢視後雖有簡訊往來紀錄33筆，惟均無
  疑似購買毒品之內容，有小港分局員警職務報告、通訊監察譯
  文表在卷可按（見原審卷一第233頁、第239至241頁），嗣於
  被告提起第二審上訴後，本院依被告之聲請再向上開機關函查
  結果，高雄市政府警察局小港分局函覆稱：經報請檢察官指揮
  偵查後，檢察官向原審法院聲請准予對盧女所持行動電話進行
  監聴，但監聽期間均未獲有關盧女涉有販賣第二級毒品安非他
  命及其他不法犯罪行為之事證；對盧女實施跟蒐，亦未取得盧
  女涉有販賣第二級毒品安非他命之情事（見本院卷第105頁）
  ；另高雄地檢署則就盧女涉案部分簽結（見本院卷第111頁）
  ，因此，檢警既未因被告供出毒品來源而查獲戊○○，難認附表
  一各編號販賣犯行之毒品來源為戊○○，自無從依上開供出毒品
  來源因而查獲之規定減輕其刑。
三、原審判決量刑及定應執行刑之審酌：　
  ㈠原審審酌被告無視於毒品對社會秩序及國民健康危害至深且
    鉅，貪圖不法利益、助長毒品氾濫，販賣價格介於450元至2
    000元間，除前述構成累犯之前科外（此部分不重複評價）
    ，尚有妨害性自主、公共危險、違反毒品危害防制條例、詐
    欺、妨害公務等前科，有其前科紀錄表可憑，素行非佳，惟
    被告犯後坦承犯行，犯後態度尚可，對犯罪事實之釐清及訴
    訟資源節約之效果，犯罪情節、獲利程度與所生危害，與「
    大盤」、「中盤」之毒販長期、大量販賣且獲利甚鉅者有別
    ；編號2部分毒害亦尚未因此擴散，暨被告為國中肄業、先
    前從事怪手維修，月收入約3至6萬元不等、家境勉持（見原
    審卷二第192頁）等一切情狀，依序量處有期徒刑3年8月、2
    年、3年8月。
  ㈡並說明：定執行刑之刑事政策係採限制加重原則，應綜合斟
    酌行為人犯罪行為之不法與罪責程度（如各罪之行為方式、
    危害情況、侵害之法益等）、各罪彼此間之整體關係（如數
    罪之犯罪時間、空間、各行為所侵害法益之專屬性或同一性
    、數罪對法益侵害之加重效應等）、數罪所反應行為人人格
    特性與傾向、回復社會秩序需求之高低、對行為人施以矯正
    之必要性與效益等旨。被告販賣之時間雖集中於109年5、6
    月間，期間雖非甚長，但非僅販賣予單一之對象，對所保護
    之法益仍造成一定程度之侵害，整體不法與罪責程度，重複
    非難之程度等情，定應執行刑為有期徒刑4年8月。
四、上訴意旨以：被告業經認罪，原判決量刑過重等語，辯護人
    則以被告販賣數量甚微，所得不多，因此就附表編號1及3部
    分適用刑法第59條酌減其刑云云，為被告辯護。
五、本院之判斷：㈠修正前販賣第二級毒品罪，其法定最輕本刑
    為七年以上有期徒刑，原審就販賣既遂部分，先依累犯之規
    定加重，再依偵審中自白之規定減輕至上限2分之1，僅各量
    處分3年8月；所犯未遂罪部分，除依累犯加重外，併依偵審
    中自白及未遂減輕，而量處有期徒刑2年，均已接近最低度
    刑，就應執行刑部分，經總計其宣告刑為有期徒刑9年4月，
    原審定應執行刑為有期徒刑4年8月，亦無不當。㈡刑法第59
    條規定之酌量減輕其刑，必須犯罪另有特殊之原因、環境等
    情狀，或立法嚴苛，在客觀上足以引起一般同情，認為即使
    予以宣告法定最低度刑，猶嫌過重者，始有其適用。本件被
    告係為牟不法利益，且卷內亦無必須販賣毒品之特殊原因或
    環境，而修正前之最低法定本刑為7年以上有期徒刑，亦難
    謂有立法過苛之情事，與刑法第59條所定之要件不合，辯護
    人認應酌減其刑，難謂有理由。綜上所述，本件被告上訴為
    無理由，應予駁回。
六、被告經合法傳喚，無正當理由，未於審理期日到庭，爰不待
    其到庭陳述，由檢察官一造辯論而為判決。　　
據上論結，應依刑事訴訟法第368 條、第371條，判決如主文。
本案經檢察官楊慶瑞到庭執行職務。
中　　華　　民　　國　　111 　年　　6 　　月　　30　　日
                  刑事第四庭    審判長法  官  黃建榮
                                      法  官  任森銓
                                      法  官  李嘉興
以上正本證明與原本無異。
如不服本判決應於收受本判決後20日內向本院提出上訴書狀，其
未敘述上訴理由者，並得於提起上訴後20日內向本院補提理由書
狀（均須按他造當事人之人數附繕本）「切勿逕送上級法院」。
中　　華　　民　　國　　111 　年　　6 　　月　　30　　日
　　　　　　　　　　　　　　　　　　　書記官  賴梅琴
附錄本判決論罪科刑法條：
修正前毒品危害防制條例第4條第2項、第6項：
製造、運輸、販賣第二級毒品者，處無期徒刑或七年以上有期徒
刑，得併科新臺幣一千萬元以下罰金。
前五項之未遂犯罰之。
編號 交易對象 交易時間      交易方式 通訊監察譯文或通訊軟體對話內容       主文   交易地點     1  乙○○ 109年5月12日10時15分後某時 乙○○於右列時間以其所持右列手機，撥打甲○○所持插用右列門號之未扣案手機，原欲購買價值500元之甲基安非他命，但因現金不足，乃相約向甲○○購買價值450元之甲基安非他命，甲○○乃於左列時、地交付重量約0.3公克之甲基安非他命1包予乙○○，並收取450元價金。 監察對象（A）甲○○：0000000000通話對象（B）乙○○：0000000000⑴通話時間：109年5月12日10時9分13秒B→AB：喂。A：安鈉？B：你在哪裡？A：我？B：一樣嗎？A：嘸阿，我在小港呀。B：我這邊剩下450元而已，剛剛50元加油去了，我剛下班而已。A：阿～B：剛下班而已，剩450元可以嗎？差50元而已，我剛剛加油花了。A：你說話有必要這麼大聲嗎？B：嘸啦，我喇叭（手機）要壞了。A：嘿。B：我現在是以擴音跟你講，我手機裂掉了。A：你在哪裡？B：我在「正仔」他家附近。A：「正仔」他家附近？有喔？B：ㄟ，我都沒有看到「正仔」ㄟ，「正仔」是不是被扣（抓）走了？A：怎麼可能阿？B：真的ㄟ，他好幾天沒回家了？A：他的車勒？B：阿都沒見到他。A：他的車勒？B：都沒看到阿。A：可能在他老婆那裏吧。B：阿我們要在哪裡相等？A：你到高松（小港）的7-11再打給我好了。B：你說高鳳下面那一家嗎？（7-11）A：嘿阿。B：好好好。A：阿嘸你到高鳳好了，高鳳下面那裏。B：好好好。  ⑵通話時間：109年5月12日10時15分34秒B→AA：喂。B：我在橋下面這裡。A：哪裡橋下面？B：高鳳下面這裡，對面有人在蓋大樓這裡。A：下坡那裏嗎？B：嘸嘸，我在要去高鳳時，不是有一個橋嗎？A：一個斜坡吧？B：嘿嘿嘿，我在下面這裡。A：喔，好啊。 甲○○販賣第二級毒品，累犯，處有期徒刑參年捌月。   高雄市○○區○○路000號前     2  丁○○ 109年6月22日17時40分後某時 丁○○於右列時間前，先以不詳方式與甲○○聯繫，原相約向甲○○購買重量不詳、價值2,000元之甲基安非他命，甲○○再於右列時間以所持插用右列門號之未扣案手機與丁○○相約見面，欲待向丁○○收取價金後，轉向上游購買，而著手於販賣甲基安非他命之行為，嗣於左列時間、地點甲○○向丁○○收取2,000元現金後，卻無法順利購得上述價值之甲基安非他命，故未交付予丁○○，因而未遂，事後並將2,000元返還丁○○。 監察對象（A）甲○○：0000000000通話對象（B）丁○○：0000000000⑴通話時間：109年6月22日17時39分1秒A→BA：喂。B：喂。A：你到了嗎？B：我快到了阿。我過一個紅綠燈就到了呀。我現在在外面阿，怎麼了？到了喔？A：我到了呀。B：現在綠燈呀，我走過去就到了呀。A：喔，好啦。B：好好好。  ⑵通話時間：109年6月22日17時40分42秒B→AA：喂。B：阿什麼車呀？A：我在全家裡面耶。B：喔，你在全家裡面是不是呀？A：我在全家裡面呀。B：好好好，掰掰掰。我以為你…。 甲○○販賣第二級毒品未遂，累犯，處有期徒刑貳年。   高雄市○○區○○○街000號全家便利商店內     3  丙○○ 109年5月27日上午某時許 丙○○於右列時間以其所持右列手機，以電話或簡訊方式與甲○○所持插用右列門號之未扣案手機聯繫，欲向甲○○購買甲基安非他命，但尚未約定數量及價格。甲○○則於左列時間前往左列地點，應丙○○欲購買500元甲基安非他命之要求，當場交付重量約0.3公克之甲基安非他命1包予丙○○後，未當場向丙○○收取價金，丙○○於數日後欲清償上開積欠之500元價金時，甲○○即表示「不用」而未實際向丙○○收取該價金。 監察對象（A）甲○○：0000000000通話對象（B）丙○○：0000000000⑴【簡訊】109年5月26日20時23分38秒B→A我是丙○○  ⑵通話時間：109年5月26日20時24分45秒A→BB：喂。A：怎樣？B：你在幹什麼？A：嘸阿，安納？B：你在哪？A：一樣阿。B：85樓喔？A：阿～～B：85喔？A：嘸啦，要幹什麼說呀？B：澄清嗎？A：要幹什麼？說啦。B：好啦，沒事沒事。A：什麼？B：我說沒事，你要忙的話你忙吧。A：我沒有忙啦，你一直問。B：我是想說你有沒有在桂林，這樣？A：在桂林？怎樣？B：在桂林的話，找你，我找你。A：找我？找我幹嘛？B：這個有點不方便講。A：誰啊？有人嗎？（略…）B：我現在在我家桂林。A：你在桂林？你家不是在大坪頂？B：桂林啦，我跟你說在「冠軍」這裡。（略…）你要是沒有在桂林就不用了。這樣就不用多跑。A：你可以有話直說嗎？聽你說話很累。我不想動腦筋耶，……要不要帶「東西」啊？B：什麼？A：有沒有要帶「東西」呀？B：有呀。A：誰要的阿。（略…）B：你要不要過來啊，不然我等下再打給你…。  ⑶【簡訊】109年5月26日20時33分56秒A→B有事情直接給我講我才知道怎麼做。  ⑷【簡訊】109年5月26日20時35分6秒B→A我想要去三民區找朋友找那個看你有在桂林載我去嗎？  ⑸【簡訊】109年5月26日20時42分6秒A→B找哪個我等等要處理了看你要不要直接找我還比較近。  ⑹【簡訊】109年5月26日20時43分4秒B→A我找的不用$。  ⑺【簡訊】109年5月26日20時43分37秒A→B你要請我嗎哈哈  ⑻【簡訊】109年5月26日20時43分57秒B→A好啊。 甲○○販賣第二級毒品，累犯，處有期徒刑參年捌月。   高雄市○○區○○00街000號